臺灣臺南地方法院刑事判決
110年度訴字第830號
公  訴  人  臺灣臺南地方檢察署檢察官
被      告  邱慶丁


            羅政瑜


上列被告因傷害等案件，經檢察官提起公訴（109年度營偵字第2
047號、110年度營偵字第212號），被告就被訴事實為有罪之陳
述，經本院告知簡式審判程序意旨，並聽取當事人之意見後，本
院合議庭裁定依簡式審判程序審理，判決如下：
    主  文
辛○○犯意圖供行使之用而攜帶兇器在公共場所聚集三人以上首謀
及下手實施強暴罪，處有期徒刑陸月，如易科罰金，以新臺幣壹
仟元折算壹日。
甲○○犯意圖供行使之用而攜帶兇器在公共場所聚集三人以上下手
實施強暴罪，處有期徒刑陸月，如易科罰金，以新臺幣壹仟元折
算壹日。
    事  實
一、辛○○因不滿己○○向其催討賭債態度不佳，竟基於傷害及毀損
    之犯意，欲藉機毆打、教訓己○○，於109年2月20日22時許，
    辛○○先以清償賭債為由，邀約己○○前往臺南市東山區新東路
    與龍鳯一街口之東山里公有停車場見面，辛○○知悉上開停車
    場為不特定多數人得共同使用之公共場所，於該處聚集3人
    以上發生衝突，顯會造成公眾或他人恐懼不安，基於首謀公
    然聚眾施強暴脅迫之犯意，邀集戊○○、甲○○、乙○○、丁○○、
    丙○○等人，分乘車牌號碼000-0000號、BDA-7272號自用小客
    車一同前往東山里公有停車場埋伏等待，戊○○、甲○○、乙○○
    、丁○○亦均知悉公有停車場為公共場所，倘於該處聚集三人
    以上而發生衝突，顯足以造成公眾或他人恐懼不安，仍共同
    基於意圖供行使之用而攜帶兇器，在公共場所聚集三人以上
    實施強暴、毀損、傷害之犯意聯絡，與丙○○共同基於傷害、
    毀損之犯意聯絡，於己○○駕駛車牌號碼0000-00自用小客車
    搭載友人蘇千育依約到場後，辛○○即上前與己○○談判，雙方
    一言不合，辛○○隨即出手毆打己○○，甲○○、戊○○、乙○○、丁○○等人見狀後，即分持預備之鋁棒、木棍等物追打己○○，並
    敲砸己○○所駕駛到場之車號0000-00號自用小客車，期間丁○○並持手槍（未據扣案，無證據證明有殺傷力）對空鳴槍威
    嚇，己○○遭毆打後，因之受有右側上臂、左頭部挫傷之傷害
    ，另己○○駕駛之車號0000-00自用小客車遭敲砸後，因之全
    車玻璃、左後視鏡破損、兩側車門、引擎蓋鈑金凹損而不堪
    使用。辛○○等人於打人、砸車後，旋即駕車逃逸。
二、案經己○○訴由臺南市政府警察局白河分局報告臺灣臺南地方
    檢察署檢察官偵查起訴。
    理  由
一、本案被告辛○○、甲○○所犯均為死刑、無期徒刑、最輕本刑為
    三年以上有期徒刑以外之罪，亦非高等法院管轄第一審案件
    ，且被告於本院審理程序進行中，先就前揭被訴事實為有罪
    之陳述，經告知簡式審判程序之旨，並聽取當事人之意見後
    ，本院合議庭認無不得或不宜改依簡式審判程序進行之事，
    依刑事訴訟法第273條之1第1項，裁定行簡式審判程序。又
    本案既經本院裁定改依簡式審判程序審理，則依刑事訴訟法
    第273條之2、同法第159條第2項之規定，不適用傳聞法則有
    關限制證據能力及證據調查之相關規定。　　
二、上揭事實，業據被告辛○○、甲○○於本院審理時坦承不諱，核
    與證人即告訴人己○○於警詢之證述（見警卷第217至219頁、
    偵一卷第177至179頁）相符，並經共同被告乙○○、戊○○、丁○○於警詢及偵查中供述、丙○○於警詢時供述明確，復有東山
    分駐所監視器畫面黏貼紀錄表18張（警卷第415至421頁）、
    停車場監視錄影翻拍照片（警卷第415至425、第473至475頁
    ）、被害人己○○自用小客車受損照片（警卷第427至433頁）
    、己○○之郭綜合診斷證明書1紙（警卷第561頁）、大佳企業
    社估價單（警卷第563頁）、球棒等扣押物品照片1張（偵三
    卷第75頁）等件在卷可稽，足認被告乙○○前揭任意性之自白
    均核與事實相符，堪以採信。從而，本案事證明確，被告乙○○上開犯行均洵堪認定，應予依法論科。
三、論罪科刑：　
(一)按刑法第150條業於109年1月15日修正公布，並自同年月17
    日生效施行，其立法理由略以：不論在何處、以何種聯絡方
    式（包括社群通訊軟體）聚集，係在遠端或當場為之，均為
    本條之聚集行為，且包括自動與被動聚集之情形，亦不論是
    否係事前約定或臨時起意者均屬之。三人以上在公共場所或
    公眾得出入之場所實施強暴脅迫，就人民安寧之影響及對公
    共秩序已有顯著危害，是將聚集之人數明定為三人以上，不
    受限於須隨時可以增加之情形，以臻明確。不論強暴脅迫是
    對於特定人或不特定人為之，已造成公眾或他人之危害、恐
    懼不安，應即該當該罪成立之構成要件。本罪重在安寧秩序
    之維持，若行為人就本罪之構成要件行為有所認識而仍為本
    罪構成要件之行為，自仍應構成本罪，予以處罰。經查，被
    告辛○○、甲○○知悉案發地點為不特定人可出入之公共場所停
    車場，辛○○竟召集，甲○○、戊○○、丁○○、蘇淙淯聚集該處，
    以上開方式對告訴人己○○或己○○所駕駛之自小客車下手實施
    強暴行為，所為已足使見聞之公眾或他人恐懼不安，與上開
    「在公共場所聚集三人以上」之構成要件相符，並對公共秩
    序有顯著危害。
(二)按刑法總則之加重，係概括性之規定，所有罪名均一體適用
    ；刑法分則之加重，係就犯罪類型變更之個別犯罪行為予以
    加重，成為另一獨立之罪名。刑法第150條第2項，得加重其
    刑至二分之一，係就刑法第150條第1項之基本犯罪類型，參
    考我國實務常見之群聚鬥毆危險行為態樣，慮及行為人意圖
    供行使之用而攜帶兇器或者易燃性、腐蝕性液體，抑或於車
    輛往來之道路上追逐，對往來公眾所造成之生命、身體、健
    康等危險大增，破壞公共秩序之危險程度升高，而有加重處
    罰之必要，已就刑法第150條第1項犯罪類型變更之個別犯罪
    行為予以加重，而成另一獨立之罪名，自屬刑法分則加重之
    性質。經查，被告辛○○、甲○○與蘇淙淯、戊○○、丁○○，分持
    預備之鋁棒、木棍等物追打己○○，並敲砸己○○所駕駛到場之
    車號0000-00號自用小客車，造成告訴人己○○受有前揭體傷
    、車輛毀損之結果，而該鋁棒、木棍既足以致人成傷，衡情
    其客觀上當具有危險性，而屬足以對人之生命、身體、安全
    構成威脅之兇器無訛，是被告乙○○自應構成刑法第150條第2
    項第1款之加重要件。
(三)核被告辛○○所為，係犯刑法第150條第2項第1款、同條第1項
    後段之意圖供行使之用而攜帶兇器，在公共場所聚集三人以
    上首謀及下手實施強暴罪、刑法第277條第1項之傷害罪、刑
    法第354條毀損罪。被告甲○○所為，係犯刑法第150條第2項
    第1款、同條第1項後段之意圖供行使之用而攜帶兇器，在公
    共場所聚集三人以上下手實施強暴罪、刑法第277條第1項之
    傷害罪、刑法第354條毀損罪。
(四)被告辛○○、甲○○均係以一行為同時觸犯妨害秩序及傷害、毀
    損罪3罪，為想像競合犯，依刑法第55條規定，被告辛○○部
    分　從一重論以刑法第150條第2項第1款、同條第1項後段之
    意圖供行使之用而攜帶兇器，在公共場所聚集三人以上首謀
    及下手實施強暴罪；被告甲○○部分從一重論以意圖供行使之
    用，而攜帶兇器在公共場所聚集三人以上下手實施強暴罪。
(五)起訴書雖漏未論及被告辛○○部分涉犯刑法第150條第2項第1
    款、同條第1項後段之意圖供行使之用而攜帶兇器，在公共
    場所聚集三人以上首謀及下手實施強暴罪；被告甲○○涉犯意
    圖供行使之用，而攜帶兇器在公共場所聚集三人以上下手實
    施強暴罪，惟因該部分與已起訴之傷害、毀損罪部分，有想
    像競合犯之裁判上一罪關係，為起訴效力所及，亦經公訴檢
    察官當庭補充，並經本院當庭告知被告辛○○、甲○○上開罪名
    （見本院卷二第221頁），給予充分辨明之機會，是此一犯
    罪事實擴張，尚無礙被告辛○○、甲○○之訴訟防禦權行使，爰
    依刑事訴訟法第300條規定，變更起訴法條。
(六)又共犯在學理上，有「任意共犯」與「必要共犯」之分，前
    者指一般原得由一人單獨完成犯罪而由二人以上共同實施之
    情形，當然有刑法總則共犯規定之適用；後者係指須有二人
    以上之參與實施始能成立之犯罪而言。且「必要共犯」依犯
    罪之性質，尚可分為「聚合犯」與「對向犯」，其二人以上
    朝同一目標共同參與犯罪之實施者，謂之「聚合犯」，如刑
    法分則之公然聚眾施強暴、脅迫罪、參與犯罪結社罪、輪姦
    罪等是，因其本質上即屬共同正犯，故除法律依其首謀、下
    手實施或在場助勢等參與犯罪程度之不同，而異其刑罰之規
    定時，各參與不同程度犯罪行為者之間，不能適用刑法總則
    共犯之規定外，其餘均應引用刑法第28條共同正犯之規定（
    最高法院81年度台非字第233號判決意旨參照）。是被告與
    同案被告蘇淙淯等人間有犯意聯絡及行為分擔，依刑法第28
    條規定，原均應論以共同正犯，惟因刑法條文有「結夥三人
    以上」者，其主文之記載並無加列「共同」之必要（最高法
    院79年度台上第4231號判決意旨參照），是本條文既以「聚
    集三人以上」為構成要件，應為相同解釋，方為適論，是對
    被告2人所犯妨害秩序罪部分之主文即不再為「共同」之記
    載，附此敘明。
(七)再按犯刑法第150條第1項之在公共場所聚集三人以上實施強
    暴罪，而有下列情形之一者，得加重其刑至二分之一：一、
    意圖供行使之用而攜帶兇器或其他危險物品犯之。二、因而
    致生公眾或交通往來之危險，刑法第150條第2項定有明文。
    上開得加重條件，屬於相對加重條件，並非絕對應加重條件
    ，是以，事實審法院應依個案具體情狀，考量當時客觀環境
    、犯罪情節及危險影響程度、被告2人涉案程度等事項，綜
    合權衡考量是否有加重其刑之必要性。本院審酌本案被告辛○○、甲○○等人妨害社會秩序、安寧之時間不長，聚集人數始
    終固定，而無持續增加而達難以控制之情，且係聚集於定點
    ，並未有隨處逃竄而波及其他民眾造成傷亡等情形，足認被
    告辛○○、甲○○等人本案妨害秩序所造成危害程度尚非重大，
    即無依前揭規定予以加重其刑之必要。
(八)爰以行為人之責任為基礎，審酌被告辛○○、甲○○於前揭公共
    場所、聚集三人以上而持兇器共同為上開犯行，致告訴人己○○受有右側上臂、左頭部挫傷之傷勢，及自小客車毀損外，
    更造成公眾或他人恐懼不安，危害社會公共秩序，被告辛○○
    、甲○○犯後坦承犯行，惟尚未與告訴人己○○達成和解，暨考
    量被告之素行、犯罪之動機、參與程度、目的、手段，兼衡
    其等自陳之智識程度、家庭生活及經濟狀況等一切情狀（見
    本院卷二第232頁），分別量處如主文所示之刑，並均諭知
    如易科罰金之折算標準。
據上論斷，應依刑事訴訟法第273條之1第1項、第299條第1項前
段、第300條，判決如主文。
本案經檢察官黃銘瑩提起公訴，檢察官洪欣昇、庚○○到庭執行職
務。
中　　華　　民　　國　　111 　年　　11　　月　　28　　日
　　　　　　　　　刑事第八庭    法　官　王惠芬
以上正本證明與原本無異
如不服本判決應於收受本判後20日內向本院提出上訴書狀，並應
敘述具體理由。其未敘述上訴理由者，應於上訴期間屆滿後20日
內向本院補提理由書狀（均須按他造當事人之人數附繕本）「切
勿逕送上級法院」。
  　　　　　　　　　　　　　　　書記官　陳杰瑞
中　　華　　民　　國　　111 　年　　11　　月　　29　　日
附錄論罪科刑法條：
中華民國刑法第150條
在公共場所或公眾得出入之場所聚集三人以上，施強暴脅迫者，
在場助勢之人，處1年以下有期徒刑、拘役或10萬元以下罰金；
首謀及下手實施者，處6月以上5年以下有期徒刑。
犯前項之罪，而有下列情形之一者，得加重其刑至二分之一：
一、意圖供行使之用而攜帶兇器或其他危險物品犯之。
二、因而致生公眾或交通往來之危險。
中華民國刑法第277條第1項
傷害人之身體或健康者，處5年以下有期徒刑、拘役或50萬元以
下罰金。
中華民國刑法第354條
毀棄、損壞前二條以外之他人之物或致令不堪用，足以生損害於
公眾或他人者，處2 年以下有期徒刑、拘役或1 萬5 千元以下罰
金。
。